【裁判字號】    98,易,202
【裁判日期】    980424
【裁判案由】    傷害
【裁判全文】
臺灣高雄地方法院刑事判決               98年度易字第202號
公  訴  人  臺灣高雄地方法院檢察署檢察官
被      告  丁○○○
            丙○○
上2 人共同
選任辯護人  林春華律師
上列被告因傷害案件，經檢察官聲請簡易判決處刑（97年度偵字
第1364號），本院本院認不宜以簡易判決處刑，改依通常程序審
理，判決如下：
    主  文
丁○○○、丙○○均無罪。
    理  由
一、聲請簡易判決處刑意旨略以：被告丁○○○與丙○○係母子
    ，渠等與告訴人甲○○係鄰居，緣於民國96年5 月10日晚上
    11時許，因告訴人認高雄縣鳳山市○○路50號6 樓住戶過於
    吵鬧，乃上樓撥按電鈴欲請上址住住戶保持安靜，適被告丙○○前來應門，雙方因意見不一而爆發口角，被告丙○○竟
    基於普通傷害之犯意，與告訴人甲○○拉扯推擠，是時，被
    告丁○○○見狀，竟亦基於普通傷害之犯意，前往拉扯告訴
    人，致告訴人因被告丙○○及丁○○○之拉扯而跌倒，而受
    有腰背部挫創傷、尾胝部挫創傷及第一腰椎壓迫性骨折之傷
    害，因認被告2 人均涉犯刑法第277 第1 項之傷害罪嫌等語
    。
二、程序部分（證據能力之審查）：
    按被告以外之人於審判外之陳述，雖不符刑事訴訟法第 159
    條之1 至第159 條之4 之規定，而經當事人於審判程序同意
    作為證據，法院審酌該言詞陳述或書面陳述作成時之情況，
    認為適當者，亦得為證據；當事人、代理人或辯護人於法院
    調查證據時，知有第159 第1 項不得為證據之情形，而未於
    言詞辯論終結前聲明異議者，視為有前項之同意，刑事訴訟
    法第159 條之5 定有明文。本件所援引之以下各項證據（詳
    後述），固有部分屬傳聞證據，然公訴人、被告於本院調查
    證據時，均知有前開第159 第1 項不得為證據之情形，被告
    2 人均表示同意做為證據使用（見本院審易卷第19頁），且
    於言詞辯論終結前，均未聲明異議，本院審酌該等證據作成
    時之狀況，並無違法取證之情事，且無不宜作為證據之情形
    ，依前開說明，爰認均有證據能力，合先敘明。
三、按犯罪事實應依證據認定之，無證據不得認定犯罪事實。不
    能證明被告犯罪者，應諭知無罪之判決，刑事訴訟法第 154
    條第2 項、第301 條第1 項分別定有明文。又同法第161 條
    第1 項並規定：檢察官就被告犯罪事實，應負舉證責任，並
    指出證明之方法。因此，檢察官對於起訴之犯罪事實，應負
    提出證據及說服法院之實質舉證責任。倘其所提出之證據，
    不足為被告有罪之積極證明，或其指出證明之方法，無從說
    服法院以形成被告有罪之心證，基於無罪推定之原則，自應
    為被告無罪判決之諭知，最高法院92年台上字第128 號著有
    判例。
四、公訴人認被告丁○○○、丙○○涉有上開傷害罪嫌，無非係
    以：(1)被告丙○○坦承有於上揭時、地發生口角並相互拉扯
    推擠之情；(2)被告丁○○○對於其於案發時是否在現場等情
    ，供述前後不一；(3)告訴人甲○○指訴被告丁○○○徒手拉
    扯告訴人一節；(4)告訴人甲○○受有上開傷害之大東醫院診
    斷證明書1 紙等證據資料為其論據。訊據被告丁○○○、丙○○均堅詞否認有何上開傷害犯行，被告丁○○○辯稱：我
    沒有在場，我沒有拉告訴人的脖子，根本不知道事情發生的
    過程，我連碰到告訴人的身體都沒有等語（見偵卷第11頁，
    本院卷第35頁）；被告丙○○則辯稱：我沒有打他，我也沒
    推擠，我只是拿雨傘而已等語（見本院卷第35頁）。經查：
  (一)訊據證人即當日在場目擊之被告2 人鄰居徐蕾淇（原名徐淑
    芬）於本院審理時證稱：96年5 月11日晚上11時許我在家中
    客廳，客廳離門口沒有多遠，可以聽門外的聲音，我是聽到
    門外有聲音，我就先走到大門口隔著門用聽的，我聽到吵架
    聲音，是住我們隔壁的媽媽及兒子即本件被告2 人，與住我
    們樓下的告訴人在吵架，我可以明確分辨他們3 人的聲音，
    他們吵架的聲音都很大且一來一往，我沒有辦法聽清楚他們
    吵架的內容，我是聽到他們有拉扯推擠撞到我家門外鞋櫃的
    聲音，我才決定出去看，我家門外有放著雨傘，是放在鞋櫃
    上平放著。我開門之後看到被告蘇柏任與告訴人在拉扯雨傘
    ，2 個人都是站著，當時丁○○○站在蘇柏任的後面，丁○○○並沒有與告訴人發生拉扯，我把雨傘搶過來之後，然後
    我就站在旁邊聽到他們繼續在爭吵，我就將雨傘收進門內把
    門關上，之後沒有聽到任何聲音，最後我坐到客廳沙發，離
    門比較遠就聽不到聲音等語（見本院審簡卷第64至66頁），
    證人徐蕾淇已就當日其在場聽聞之事發經過詳予敘明，其上
    開證述內容並無任何涉及關於被告2 人毆打告訴人甲○○之
    相關事實，僅論及：被告蘇柏任與告訴人在拉扯雨傘，2 個
    人都是站著，當時被告丁○○○站在蘇柏任的後面，丁○○○並沒有與告訴人發生拉扯等事實，經核要與被告丁○○○
    辯稱：我沒有在場，我沒有拉告訴人的脖子，根本不知道事
    情發生的過程，我連碰到告訴人的身體都沒有等語（見偵卷
    第11頁，本院卷第35頁）及被告丙○○辯稱：我沒有打他，
    我也沒推擠，我只是拿雨傘而已等語（見本院卷第35頁）均
    相符合，顯見被告2 人上開辯詞應非虛撰，而堪採信；另參
    以證人徐蕾淇與告訴人為同一大廈之住戶，往日並無嫌隙，
    且觀諸證人即徐蕾淇之母徐蔡玉蘭於本院審理時證稱：回家
    時，電梯一開車我就看到告訴人坐在地上，我要牽他也但告
    訴人說不要碰他，我要他到我家休息，他也不願意，但他有
    說他背後很痛，我就去拿藥膏給他貼等語（見本院審簡卷第
    57頁），可知證人徐蕾淇與告訴人住戶間之情誼應當不錯，
    衡情，證人徐蕾淇應不會故意袒護被告2 人而任意杜撰不實
    證述，益徵證人徐蕾淇上開證述內容為真。是以被告蘇柏任
    於事發當時既僅係與告訴人拉扯雨傘，且2 人都是站著，而
    該雨傘係被證人徐蕾淇拿走，告訴人並未因拉扯雨傘而跌坐
    在地上，被告丁○○○則係站在被告蘇柏任的後面，並沒有
    與告訴人發生拉扯，據此，被告2 人既無故意拉扯推擠告訴
    人之動作，自難任渠等有何故意傷害告訴人之犯行。至證人
    徐蕾淇雖證稱：我是聽到他們有拉扯推擠撞到我家門外鞋櫃
    的聲音等語（見本院審簡卷第65頁），而被告丙○○亦供稱
    ：當時告訴人攻擊我好多次，我與告訴人拉雨傘，我將雨傘
    放開，告訴人才跌倒撞到鞋櫃云云（見偵1 卷第34頁），然
    經本院質諸證人即告訴人甲○○於警詢及偵查中之供述，均
    未提及遭被告2 人拉扯推擠而撞擊鞋櫃等情事（見偵1 卷第
    13至15、34、35頁），且於本院審理時亦明白陳稱：「（審
    判長問：是否有人撞到鞋櫃？沒有，我當時用我的手撐住牆
    壁，我沒有撞到鞋櫃等語（見本院卷第30頁），是告訴人既
    已明白表示其並未撞擊鞋櫃，則其所受傷害自不可能係因撞
    擊鞋櫃所造成，另證人徐蕾淇並證述雨傘係其取走，並無證
    述告訴人有與被告丙○○因拉扯雨傘而跌坐在地之情事，是
    證人徐蕾淇及被告丙○○上開供述，自不能作為不利於被告
    2 人之認定依據。
  (二)至證人即告訴人甲○○雖於本院審理時指訴：我住在5 樓，
    被告2 人住在6 樓，因為樓上很吵，有人拉桌桌子、丟球很
    吵，我去6 樓敲門，被告蘇柏任出來，我請他不要吵，他說
    你有辦法你來教，不然叫警察，又推我進入電梯內，又用手
    按住我，我說：年輕人我說的沒有錯，然後被告蘇柏任又用
    三字經罵我，又推我到樓梯間的對面，我轉過來之後，被告
    蘇柏任又將我拖行到逃生梯，被告2 人按住我一直踢我，我
    的尾椎骨斷掉，我親眼看到被告2 人踢我，是被告蘇柏任壓
    住我云云（見本院卷第28頁），並提出大東醫院診斷證明書
    1 紙（見偵1 卷第3 頁）為證。然查，告訴人上開指訴內容
    ，與本院上開調查證據結果相悖，已非可採；且本院參酌上
    開大東醫院診斷證明書內容，告訴人係受有腰背部挫創傷、
    尾胝部挫創傷及第一腰椎壓迫性骨折等傷害，然觀諸告訴人
    所指訴被告2 人之傷害手段，被告丙○○既以實力壓住告訴
    人，並任意拖行告訴人，被告2 人並以腳踹告訴人，衡理，
    告訴人不會僅有腰背部、尾胝部及腰椎受傷，身上應受有其
    他傷害，如遭壓制時之手部及胸口挫傷，遭拖行時之腳部挫
    傷，可證告訴人所指訴遭被告2 人傷害之手段並非實在，並
    佐以告訴人於偵查中亦指訴：被告2 人將我拉到電梯處，打
    我脖子云云（見偵1 卷第34頁），然告訴人脖子實際上並未
    受有任何傷害，亦足認告訴人所述並非實情；再者，告訴人
    於偵查及本院審理時均否認是發當日現場有雨傘等情（見偵
    1 卷第34頁，本院卷第30頁），然與被告丙○○及證人徐蕾
    淇上開供述內容有異，亦堪認告訴人對於事發當時之情形有
    所隱瞞，其指訴內容已堪存疑；此外，告訴人於偵查中另供
    稱：被告丙○○很用力推我撞到牆壁云云（見偵1 卷第34頁
    ），然其於本院審理時卻未曾提及遭被告丙○○推去撞擊牆
    壁等情，並供稱：我當時用我的手撐住牆壁，我沒有撞到鞋
    櫃等語（見本院卷第30頁），亦可見告訴人前後供述不一之
    處；末查，告訴人於本院審理時供稱：我有問徐蔡玉蘭的女
    兒（按即證人徐蕾淇）為何不出手制止云云（見本院卷第29
    頁），然經本院質諸證人徐蕾淇於本院審理時供稱：（法官
    問：據告訴人稱你曾經在目睹他被打時並未出手阻止，事後
    告訴人問你「為何不出手阻止時? 」，你回答「不敢阻止」
    ，並匆匆離去，是否有此事?） 沒有，我當天晚上完全沒有
    與告訴人說過話等語（見本院審簡卷第66、67頁），證人徐
    蕾淇並未有如告訴人所述目睹告訴人遭被告2 人毆打之事實
    ，亦足認告訴人上開指訴與事實不符，不堪採認。綜上所述
    ，本件告訴人上開指訴遭被告2 人毆打而受傷乙節，要非事
    實，而不足採信。
五、綜合上述，告訴人甲○○雖提出大東醫院診斷證明書1 紙（
    見偵1 卷第3 頁），證明其於96年5 月11日當日事發後即前
    往大東醫院應診，並檢驗出受有腰背部挫創傷、尾胝部挫創
    傷及第一腰椎壓迫性骨折等傷害，然依本院上開調查證據結
    果顯示，均不能證明告訴人所受上開傷害係被告2 人拉扯推
    擠所造成，本院自不能僅依告訴人顯有瑕疵之指訴及上開大
    東醫院診斷證明書，即任意為被告2 人不利之認定。從而，
    本件檢察官提出之積極證據尚不足以認定被告2 人有何傷害
    罪嫌，其間尚有合理之懷疑存在。此外，復查無其他積極證
    據足認被告2 人有公訴意旨所述犯行，被告2 人既未經證明
    犯罪，揆諸前揭說明，自均應為無罪之諭知。
據上論斷，應依刑事訴訟法第452 條、第301 條第1 項，判決如
主文。
本案經檢察官乙○○到庭執行職務。
中    華    民    國    98    年    4     月    24    日
                      刑事第五庭審判長法  官 廖建瑜
                                      法  官 林裕凱
                                      法  官 陳盈吉
以上正本證明與原本無異。
如不服本判決，應於判決送達後10日內，向本院提出上訴狀。
中    華    民    國    98    年    4     月    29    日
                                      書記官  陳展榮


司法院資訊處製作；財團法人民間司法改革基金會備份。
